【裁判字號】    92,沙簡上,436
【裁判日期】    921201
【裁判案由】    妨害自由
【裁判全文】
臺灣臺中地方法院刑事判決                      九十二年度沙簡上字第四三六號
    上  訴  人
    即  被  告  乙○○  男四十.
右上訴人即被告因妨害自由案件，不服本院沙鹿簡易庭九十二年度沙簡字第四０五號
中華民國九十二年八月八日第一審簡易判決（聲請案號：臺灣臺中地方法院檢察署九
十二年度偵字第五三四七號），提起上訴，本院管轄之第二審合議庭判決如左：
    主  文
上訴駁回。
    事實及理由
一、本案經本院合議庭審理結果，認第一審簡易判決之犯罪事實及證據均引用臺灣臺
    中地方法院檢察署檢察官聲請簡易判決處刑書之記載，其中犯罪事實部分於該聲
    請簡易判決處刑書「犯罪事實」欄第一行「乙○○、武志傑（另行簽分偵辦）」
    下，應另加註「與羅姓之某成年男子」等字樣外，其餘認事用法及量刑均無不當
    ，應予維持，並引用臺灣臺中地方法院檢察署檢察官聲請簡易判決處刑書及本院
    第一審刑事簡易判決記載之事實、證據及理由（如附件），並另加註上開字樣。
二、上訴人即被告乙○○（下簡稱被告）上訴意旨係謂：案發當時因為友人武志傑要
    前去向告訴人甲○○索債，無交通工具，伊才會以己有出資購買之車牌號碼Ｂ六
    ─七一二０號自用小客車搭載武志傑前往告訴人住處，因告訴人表明無資力可償
    還，同意以其住處內電腦等物給伊等估價，徵得告訴人同意後才與武志傑搬走電
    腦，並非有妨害告訴人行使權利故意等節。然查，被告、武志傑偕同另名羅姓某
    成年男子於九十一年十二月十二日十八時三十分許，一同開車到告訴人住處，未
    徵得告訴人同意後，即由被告、武志傑拆線、解體，強行搬走電腦主機、螢幕、
    印表機、鍵盤等物，該羅姓男子並阻擋告訴人不讓其搬回，當時被告自稱姓宋等
    情，業據告訴人屢於警、偵訊及本院審理期間指訴綦詳。被告雖舉證人武志傑證
    詞欲證明因為告訴人欠武志傑借貸款項，案發當日係告訴人說可以還款，伊才陪
    同武志傑前往，且當時只有伊與證人武志傑前往，並未有第三人在場云云。然觀
    證人武志傑於本院審理時係證稱：在八十七年八月左右，伊透過朋友「紅中」借
    款新臺幣（下同）十二萬五千元給告訴人，當時不知借款予何人，因為「紅中」
    說沒問題，當初未約定利息，也未約定還款期限，伊有拿到告訴人開立同額本票
    一紙，後來找不到「紅中」，伊才拿本票向告訴人要錢，告訴人所開立本票之發
    票日、到期日都是八十七年八月十五日，因為沒有需用錢，所以直至九十一年才
    向告訴人索債等情，與告訴人指稱伊係於八十七年上半年度向地下錢莊某王姓男
    子（亦非自稱羅姓男子）借款一情不符。且證人武志傑於本院審理時，經質以是
    否認識告訴人時，先答稱不認識，嗣則又改稱因為告訴人欠其款項，故其於九十
    一年十二月十二日與被告前去告訴人住處向其索債，前後證述已有不一；又其證
    稱告訴人係透過友人「紅中」向其借款，然告訴人並不認識綽號「紅中」者，證
    人證稱伊相信「紅中」，故連最基本之還款期限、利息均未約定，然卻又證稱「
    紅中」失蹤距今約二、三年，不知其下落，顯然「紅中」於八十九年、九十年即
    與證人武志傑失去聯絡，證人武志傑復未能提供「紅中」之真實姓名年籍以供查
    證，是否有證人武志傑所指之「紅中」其人，尚非無疑；況且，十二萬五千元並
    非數百元、數千元之小數目，證人武志傑豈有可能於八十七年間透過「紅中」借
    貸予告訴人款項，即時取得告訴人簽發之同額本票，而在「紅中」於八十九年、
    九十年間失去聯絡後，未曾立即向不相識之告訴人追償債務，以確保債權，反違
    於常情地再相隔一、二年後才積極向告訴人追討債務，顯違常情至明，是應以告
    訴人所指述伊係向地下錢莊某王姓男子借款，而被告、證人武志傑及該羅姓男子
    均係受地下錢莊所託前往索債一情較為可採。而地下錢莊為取得重利並確保債權
    得以收回，暴力討債，無所不用其極，因而造成社會經濟動盪不安，屢見不鮮，
    告訴人直指案發當時確實有被告自稱姓宋、證人武志傑、另名羅姓男子共三人前
    往伊住處討債，且案發前一個多月前（九十一年十一月），被告亦自稱姓宋，與
    該羅姓成年男子，及另二名男子（不確定證人武志傑是否併同前往，但證人武志
    傑於本院審理時則坦認該次伊有參與）共四人也有前往伊住處，被告與證人武志
    傑雖均供稱案發當時及九十一年十一月間均只有伊等二人前往，然告訴人係向地
    下錢莊討債，未能如期償還，而由被告、證人武志傑、連同羅姓成年男子等三人
    或四人一組討債尚與地下錢莊索債模式並不相悖，自應以告訴人所指為可採信。
    再者，依被告於警、偵訊均供稱案發當日之所以前往告訴人住處，乃告訴人主動
    約好要伊等一同去拿錢（偵查卷第六頁反面、第二十六頁筆錄），證人武志傑於
    本院審理時亦為相同證述（本院九十二年十一月十七日審理筆錄），然告訴人係
    經營通訊業務，電腦內存有客戶重要資料，案發當時如係告訴人主動邀約被告、
    證人武志傑前往商談還款，且同意以該電腦及附屬配件抵償積欠債務，何以告訴
    人未主動事先將電腦內重要客戶資料予以拷貝留存，或於案發當時有餘裕時間讓
    告訴人得以拷貝？甚者，被告與證人武志傑目的若只在評估電腦價值，用以抵債
    ，應當找值得雙方信賴之公正人士予以評估，而非逕自搬走，且亦未曾要求告訴
    人書立保管條以確保雙方權利，顯見被告、證人武志傑係在未徵得告訴人同意下
    強行搬走該電腦等物件，被告上開供述及證人武志傑證述內容均不足採信。至被
    告於偵訊時雖提出由中部資訊事業有限公司出名之估價單一紙為證，欲證明其與
    武志傑確實有去評估該電腦市價若干，然證人廖嘉福於偵訊時係證述「本案是經
    朋友介紹至我那備份資料，我沒有收錢，該估價單上所載是客戶要求以搬來舊電
    腦之零件現價，組裝成電腦之價格，並非對舊電腦之估價」（參偵查卷第七六頁
    筆錄以下），且被告或武志傑於委請廖嘉福估價後，未將廖嘉福所拷貝之檔案資
    料交予告訴人，亦未告知其等估價若干，與被告供稱之「告訴人同意估價，再扣
    除債務部分金額」有違。益徵被告上開辯解顯無可採。本件事證明確，被告有妨
    害自由犯行堪以認定。
三、核被告所為，係犯刑法第三百零四條第一項以強暴妨害人行使權利罪。被告與武
    志傑、羅姓成年男子彼此間具有犯意聯絡與行為分擔，為共同正犯。原審判決雖
    引用臺灣臺中地方法院檢察署檢察官聲請簡易判決處刑書「犯罪事實」欄之記載
    ，而漏列該羅姓男子與被告、武志傑亦屬共犯，容有未洽，惟仍不影響本院為其
    餘事實之認定，併此敘明。原審因而適用刑法第二十八條、第三百零四條第一項
    、第四十一條第一項前段（漏載前段），罰金罰鍰提高標準條例第一條前段、第
    二條，判處被告拘役五十日，並諭知如易科罰金，以三百元折算一日之折算標準
    ，其認事用法均無違誤，量刑亦屬妥適。被告上訴意旨否認犯罪，指摘原判決不
    當，為無理由，應予駁回。
據上論斷，應依刑事訴訟法第四百五十五條之一第一項、第三項、第三百七十三條、
第三百六十八條，判決如主文。
中      華      民      國      九十二    年        十二    月    一    日
                                  審判長法  官  張靜琪
                                        法  官  王世華
                                        法  官  賴妙雲
右正本證明與原本無異。
本件不得上訴。
                                        書記官
中      華      民      國      九十二    年        十二    月    一    日


司法院資訊處製作；財團法人民間司法改革基金會備份。
